【裁判字號】    94,上訴,2331
【裁判日期】    950518
【裁判案由】    毒品危害防制條例
【裁判全文】
臺灣高等法院臺中分院刑事判決        94年度上訴字第2331號
上  訴  人
即  被  告  乙○○
指定辯護人  本院公設辯護人  辛○○
上列上訴人因違反毒品危害防制條例案件，不服臺灣南投地方法
院94年度訴緝字第30號中華民國94年9月29日第一審判決 （起訴
案號：臺灣南投地方法院檢察署92年度偵字第1699號），提起上
訴，本院判決如下：
    主  文
原判決撤銷。
乙○○連續販賣第一級毒品，處有期徒刑捌年。扣案第一級毒品
海洛因共陸拾參包（驗餘淨重合計貳柒點柒伍公克）除包裝袋外
，均沒收銷燬之；扣案之包裝上開海洛因之包裝袋陸拾參個（合
計重貳參點玖捌公克）、國際廠牌、摩托羅拉廠牌行動電話各壹
支、門號0000000000號ＳＩＭ卡壹枚、塑膠杓子貳支
、大小空塑膠袋合計柒佰伍拾玖個及販賣第一級毒品所得新臺幣
玖仟伍佰元，均沒收。又販賣第二級毒品，處有期徒刑參年捌月
。扣案第二級毒品甲基安非他命共拾陸包（驗餘淨重合計貳壹點
貳貳公克）除包裝袋外，均沒收銷燬之；扣案之包裝上開甲基安
非他命之包裝袋拾陸個（合計重肆點陸陸公克）及大小空塑膠袋
合計柒佰伍拾玖個，均沒收。應執行有期徒刑拾壹年。扣案第一
級毒品海洛因共陸拾參包（驗餘淨重合計貳柒點柒伍公克）及第
二級毒品甲基安非他命共拾陸包（驗餘淨重合計貳壹點貳貳公克
）除包裝袋外，均沒收銷燬之；扣案之包裝上開海洛因之包裝袋
陸拾參個（合計重貳參點玖捌公克）、國際廠牌、摩托羅拉廠牌
行動電話各壹支、門號0000000000號ＳＩＭ卡壹枚、
塑膠杓子貳支、大小空塑膠袋合計柒佰伍拾玖個、販賣第一級毒
品所得新臺幣玖仟伍佰元及包裝上開甲基安非他命之包裝袋拾陸
個（合計重肆點陸陸公克），均沒收。
    事  實
一、乙○○（綽號為「姊仔」、「阿姨」）基於販賣第一級毒品
    海洛因（下稱為海洛因）之概括犯意，自民國九十二年一月
    間某日起，至九十二年四月二十四日止，在不詳地點，先後
    多次向綽號「阿如」之成年女子販入總數量不詳之海洛因，
    並以所使用門號為0000000000號之行動電話對外
    作為聯絡工具，接受購毒者之訂購後，再以每日（駕車時間
    為下午一時許至下午六時止）新臺幣（下同）二千元之代價
    ，僱請丁○○駕駛車牌號碼Ｆ九─三五一九號綠色豐田廠牌
    自用小客車，自乙○○居處之南投縣草屯鎮○○路洋洋大觀
    大樓樓下載送乙○○至約定地點交付海洛因毒品予購毒者（
    丁○○涉犯幫助販賣海洛因毒品犯行部分，業經本院於九十
    四年五月三十一日以九十三年度上訴字第一八五○號判決處
    有期徒刑三年八月，據丁○○提起上訴，亦經最高法院於九
    十四年八月十八日駁回其上訴，而告確定）。乙○○除於上
    開時、地先後多次向綽號「阿如」之成年女子意圖販賣而販
    入海洛因外，更於下開時、地販出海洛因：
  (一)於九十二年四月五日十四時四十六分二十二秒及同日十五時
    四十八分十四秒，於接獲甲○○以0000000000號
    行動電話撥打乙○○所使用之上開0000000000號
    行動電話聯絡後，即先後由丁○○駕駛前開自小客車載送乙○○至約定之南投縣埔里鎮阿波羅飯店前，分別由乙○○以
    二千元之價格，販賣海洛因一小包（重量不詳）予甲○○共
    二次，合計乙○○此次販賣海洛因所得為四千元。
  (二)乙○○自九十二年四月初某日起至同年四月十四日十五時四
    十分止，於接獲己○○以公共電話撥打其所使用之上開00
    00000000號行動電話聯絡後，即先後由丁○○駕駛
    前開自小客車載送乙○○至約定之南投縣埔里鎮阿波羅飯店
    前或同鎮仁愛公園旁，分別由乙○○以五百元之價格，販賣
    海洛因一小包（重量不詳）予己○○、庚○○共三次，合計
    此次販賣海洛因所得為一千五百元。
  (三)乙○○再於九十二年四月二十一日十四時許及同年月二十二
    日十四時許，於接獲丙○○以所有家中電話（○四九）00
    00000號撥打乙○○所使用之上開000000000
    0號行動電話聯絡後，即先後由丁○○駕駛前開自小客車載
    送乙○○至約定之南投縣埔里鎮○○路金鶯山加油站前，分
    別由乙○○以二千元之價格，販賣海洛因一小包（重量不詳
    ）予丙○○共二次，合計販賣海洛因所得為四千元。
二、乙○○另基於意圖販賣第二級毒品甲基安非他命之犯意（下
    稱為甲基安非他命，檢察官起訴書誤載為安非他命，業經公
    訴檢察官於原審當庭予以更正），自九十二年一月間某日至
    九十二年四月二十四日間之某日，在不詳地點，一次向綽號
    「阿如」之成年女子販入甲基安非他命共十六包（驗餘淨重
    合計二一點二二公克；空包裝合計重四點六六公克）。
三、嗣於九十二年四月二十四日下午四時二十分許，丁○○搭載
    乙○○行經南投縣埔里鎮○○路與中正三路口時，遭警欄檢
    查獲，自乙○○所攜帶之手提包內扣得海洛因共六十三包（
    驗餘合計淨重二十七點七五公克；包裝合計重二十三點九八
    公克）及其所有供販賣海洛因所使用之國際廠牌、摩托羅拉
    廠牌行動電話各一支（不含門號0000000000號及
    0000000000號ＳＩＭ卡各一枚）、塑膠杓子一支
    、供販賣海洛因與販入甲基安非他命使用之空塑膠袋一百零
    一個、販賣海洛因所得現金九千五百元及甲基安非他命共十
    六包（驗餘淨重合計二一點二二公克；空包裝合計重四點六
    六公克），另扣得門號0000000000號及0000
    000000號ＳＩＭ卡各一枚、戶名謝芳琦郵局存簿儲金
    簿一本、其餘現金四萬五千七百元及黃金戒子六只（此部分
    尚非屬於販賣海洛因所得之財物，詳後述）；再經乙○○帶
    同警方在其位於南投縣埔里鎮○○路三六九號十一樓之一住
    處，扣得其所有供販賣海洛因所使用之門號0000000
    000號ＳＩＭ卡一枚、塑膠杓子一支、供販賣海洛因與販
    入甲基安非他命所使用之空塑膠袋共六百五十八個。
四、案經南投縣政府警察局埔里分局報告臺灣南投地方法院檢察
    署檢察官偵查起訴。
    理  由
一、程序方面：
    刑事訴訟法施行法第七條之三但書規定：修正刑事訴訟法施
    行前已依法定程序進行之訴訟程序，其效力不受影響。證人
    丙○○、甲○○、庚○○、己○○於九十二年四月間警詢時
    及共同被告丁○○於九十二年四月間檢察官訊問時所為之陳
    述，雖未經具結，且未由行詢問之人以外之人製作筆錄，然
    該詢問係在新修正刑事訴訟法於九十二年九月一日施行之前
    ，既已依詢問當時之法定程序陳述並製作筆錄，製作完畢之
    後亦確有交予受詢問人閱覽後始由其簽名捺印，有該警詢筆
    錄足憑，其等陳述之證據能力，自不受九十二年九月一日始
    施行之修正後刑事訴訟法第四十三條之一及第一百五十八條
    之三的影響，先此敘明。
二、訊據被告乙○○於本院審理時僅坦承其於上開時地為警查獲
    非法持有海洛因及甲基安非他命之事實不諱，惟矢口否認有
    何販賣第一、二級毒品之犯行，辯稱：這些海洛因及甲基安
    非他命都是伊買來自己要使用的，並沒有販賣毒品給別人，
    伊因剛好有錢，買多一點比較便宜，另伊只有幫綽號「阿志
    」與「阿弟」之人購買毒品，並不是販賣云云。經查：
  (一)有關被告販賣海洛因部分：
  1.被告曾歷次供承上開犯行，分敘如下：
    (1)被告於九十二年四月二十四日第一次被警查獲後，在警詢
      時供承：「．．．所查獲之毒品是我拿來販賣的，手機則
      是販毒時之聯絡工具，扣案之金錢則是我販毒所得，．．
      ．空塑膠袋及勺子則是用來分裝毒品」、「（問：你於何
      時開始販賣毒品？販售何種毒品？）我從九十二年一月間
      開始販賣毒品，均販售海洛因及安非他命毒品」、「（問
      ：你以何方法販售毒品？）都是別人打我的手機0000-000
      000、0000-000000向我訂貨，雙方再約定地點，然後一手
      交錢一手交貨」、「（問：每次你都是以何交通工具販售
      毒品？）每次我都是請朋友丁○○代我駕駛F9-3519號自
      小客車，然後請他載我至埔里，沿路依客戶之約定地點交
      貨」、「（問：你所販賣之毒品來源為何？如何聯絡？）
      我是向綽號『阿如』之女子購買的。每二至三天叫一次貨
      ，．．．每次都是他打電話給我，問我要不要補貨，如有
      需要，他就叫人送貨至我草屯住處」等語（見92年度偵字
      第1699號卷第6-8頁）。
    (2)被告再於九十三年四月二十五日檢察官訊問時供承：「（
      問：你從何時開始販毒？）在九十二年一月間某日開始販
      賣海洛因及安非他命，都是別人聯絡我，打我手機000000
      0000號及0000000000號和我聯約地點，我再僱用丁○○載
      我過去」、「（問：毒品何來？）對方叫『阿如』成年女
      子，我不知她真實姓名，她每天會打電話與我聯絡」、「
      （問：你如何向她取貨？）她都不一定找固定的人先打電
      話給我，我再出去拿」、「（問：你販賣毒品如何算？）
      海洛因大約每包三百到五百元，數量不等，我都是憑感覺
      裝，沒有秤重量，安非他命也是一樣」、「（問：你本身
      有吸毒否？）沒有」等語（見92年度偵字第1699 號卷第
      89頁）。
    (3)被告於原審九十三年七月二十九日審理時供承：「（問：
      對於檢察官起訴之犯罪事實．．．是否承認犯罪？）我願
      意認罪」等語（見原審卷(一)第204、205頁）；再於原審九
      十四年八月九日準備程序時供稱：「我願意承認起訴的犯
      罪事實，請給予我自新的機會輕判」等語（見原審卷(二)第
      22頁）；復於原審九十四年九月六日審理時供承：「（問
      ：對於起訴．．．之犯罪事實是否均認罪？）是的」、「
      （問：第一級毒品、第二級毒品係向何人購買？）是向不
      同人購買，但是是何人我已經不記得了，上源常常在換人
      」、「（問：查獲三次之一、二級毒品是否均是向不同之
      人購買？）是的，查獲的三次第一級毒品都是向不同人購
      買，三次的第二級毒品也是向不同人購買」、「（問：販
      賣第一、二級毒品的起訖時間為何？）都是從九十二年一
      月間賣到九十三年一月間」、「（問：第一次查獲扣到的
      物品，是否均係被告所有？）是的，都是我所有，查扣的
      電話及ＳＩＭ卡是我用來聯絡販賣毒品用的，塑膠袋是我
      用來分裝第一、二級毒品用的，杓子是用來分裝第一、二
      級毒品用的用的，戒指是我自己的，不是別人拿來向我買
      毒品的，現金是我自己的，不是販賣毒品所得，謝芳琦帳
      戶裡面的錢，也不是我販賣毒品所得」等語（見原審卷(二)
      第44、53、54頁）。
  2.而證人即共同被告丁○○於九十二年四月二十五日檢察官訊
    問時陳稱：「（問：你從何時擔任乙○○的司機？）從九十
    二年二月間某日開始，以每日二千元，時間自下午一點到六
    點開始，由我駕駛Ｆ九─三五一九號自小客車搭載乙○○」
    、「（問：去做什麼自己講？）起先她來，我幫她，她叫我
    的車，我不知道她在做什麼，後來知道」、「（問：知道她
    販毒是不是？）但是我有勸她」等語，業經原審於九十三年
    二月二十六日行準備程序時當庭勘驗檢察官訊問錄音帶無訛
    ，有該次勘驗筆錄可憑（見原審卷(一)第106頁）。本院衡諸
    證人丁○○於檢察官訊問時所證述之情節與被告上開警詢、
    偵查及原審之自白大致相符；且依其二人所述，被告時常搭
    乘證人丁○○所駕駛之計程車，足認其二人關係密切良好；
    況證人丁○○指證被告時常搭乘其所駕駛之計程車前往約定
    地點販賣毒品，亦將導致自己遭受刑事追訴及處罰，可見證
    人丁○○應無挾怨誣攀之可能。且並無證據顯示證人丁○○
    於偵訊所述之內容，有何受逼供刑求或其他不正之方法，應
    係出於自由意志下所為之陳述，綜上各情，證人丁○○於偵
    查中所為證述應屬真實，堪予採信，具有較可信之情況，且
    為證明被告犯罪事實存否所必要，自堪採為被告不利之認定
    ，是證人丁○○於本院審理時否認被告有搭乘其所駕駛之計
    程車前往約定地點販賣毒品，顯係迴護被告之詞，洵不足採
    。
  3.又證人丙○○、甲○○、庚○○、己○○於九十二年四月間
    警詢時亦均指證被告有販賣海洛因予其等施用，分敘如下：
    (1)證人丙○○於九十二年四月二十四日警詢時陳稱：「（問
      ：販賣毒品給你的人年籍資料為何？如何聯絡？）我都叫
      他『姊仔』。我都用我家裡的電話000-0000000號撥打他
      的行動電話0000000000號」、「（問：你所稱之『姊仔』
      是否為警查獲毒品案目前在本組之乙○○本人？）正確。
      經我當場指證就是他沒錯」、「（問：你於何時？在何地
      ？以何種方式連絡？共向乙○○購買幾次毒品？何種毒品
      ？）我於九十二年四月二十一日十四時左右購買一次一級
      毒品海洛因及九十二年四月二十二日十四時左右購買一次
      一級毒品海洛因。共兩次。均用我家裡的電話000-000000
      0號撥打他的行動電話0000000000號」、「（問：你們所
      約定交易毒品地點為何？毒品價錢為何？）向乙○○購買
      兩次一級毒品海洛因，均約在埔里鎮○○路（金鶯山加油
      站前）。購買一級毒品海洛因每包大約為新台幣二、三千
      元」等語（見92年度偵字第16 99號卷第18、19頁）。本
      院衡諸證人丙○○於警詢時所證述之情節與被告上開警詢
      、偵查及原審之自白大致相符；且並無證據顯示證人丙○○於警詢所述之內容，有何受逼供刑求或其他不正之方法
      ，應認係出於自由意志下所為之陳述，堪認證人丙○○於
      警詢時所為證述應屬真實，堪予採信，具有較可信之情況
      ，且為證明被告犯罪事實存否所必要，自堪採為被告不利
      之認定。而原審曾向中華電信股份有限公司臺灣中區電信
      分公分南投營運處函查000-0000000號電話自九十二年四
      月二十一日至四月二十二日之通聯紀錄，然據覆因已逾資
      料保存期限致無法提供乙情，有該公司南投營運處九十二
      年十二月十六日投一業字第92CD100196號函一紙可按（見
      原審卷(一)第67頁）；另曾向遠傳電信股份有限公司函查00
      00000000號行動電話於九十二年四月二十一日、二十二日
      之雙向通聯紀錄，亦據覆因已逾資料保存期限致無法提供
      乙情，有該公司九十三年一月十九日覆函一紙可按（見原
      審卷(一)第94頁），惟仍不影響本院對上開事實之認定。是
      證人丙○○於本院審理時改稱當時並不是向在庭的被告購
      買海洛因云云，顯係迴護被告之詞，洵不足採。另證人丙○○於警詢時所稱向被告購買海洛因之價錢每包大約為二
      、三千元等語，本院爰為上開毒品交易有利於被告之認定
      為每包二千元。
    (2)證人甲○○於九十二年四月十五日警詢時陳稱：「（問：
      販賣毒品給你的人年籍資料為何？如何聯絡？）我都叫他
      『姊仔』。我都撥打他的行動電話0000000000號」、「（
      問：經警方調閱該『姊仔』行動電話0000000000號持有人
      係乙○○，並經警方調閱口卡片供你指證是否為他本人無
      誤？）是的。是他本人無誤」、「（問：你於何時？在何
      地？以何種方式連絡？共向乙○○購買幾次毒品？）我於
      九十二年四月五日下午十四時四十六分二十二秒及九十二
      年四月五日下午十五時四十八分十四秒，以我的手機0000
      000000號撥打乙○○手機0000000000號，並約定在埔里鎮
      阿波羅飯店前，共向乙○○購買兩次」、「（問：你均向
      乙○○購買何種毒品？價錢如何？）我都是向乙○○購買
      一級毒品海洛因。每次均購買二、三千元」、「（問：乙○○交通工具為何？共幾人前往交易？）乙○○是乘坐一
      部綠色自小客車，並由乙名年約五、六十歲之男子所駕駛
      」、「（問：日後你是否願意出庭指證販賣一級毒品海洛
      因給你的乙○○？）我不願意。因為我怕他會對我不利」
      等語（見92年度偵字第1699號卷第22、23頁）。本院衡諸
      證人甲○○於警詢時所證述之情節與被告上開警詢、偵查
      及原審之自白大致相符，又證人甲○○於警詢時所稱與被
      告以行動電話之通聯情形，亦有上開二支行動電話通聯紀
      錄查詢單一紙附卷可稽（見92年度偵字第1699號卷第48頁
      ），且原審曾向遠傳電信股份有限公司函查0000000000號
      、0000000000號行動電話之使用人分別係被告、甲○○乙
      情，亦有該公司九十三年一月十九日覆函一紙可按（見原
      審卷(一)第94頁）；另尚查無證據證明證人甲○○於警詢所
      述之內容，有何受逼供刑求或其他不正之方法，應認係出
      於自由意志下所為之陳述，堪認證人甲○○於警詢時所為
      證述應屬真實，堪予採信，具有較可信之情況，且為證明
      被告犯罪事實存否所必要，自堪採為被告不利之認定，是
      證人甲○○於本院審理時改稱當時並不是向在庭的被告購
      買海洛因云云，顯係迴護被告之詞，洵不足採。另證人甲○○於警詢時所稱向被告購買海洛因之價錢每次為二、三
      千元等語，本院爰為上開毒品交易有利於被告之認定為每
      次二千元。
    (3)證人庚○○於九十二年四月十四日警詢時陳稱：「（問：
      你們所施用之一級毒品海洛因係向何人購買？於何時？在
      何地？如何聯絡？每包毒品金額為多少錢？）係向乙名綽
      號『阿姨』之女子所購買。都是打行動電話0000-000000
      號聯絡。在今日九十二年四月十四日十五時四十分左右。
      在埔里鎮育英國小後門對面巷內由己○○以公共電話撥打
      綽號『阿姨』之女子行動電話0000-000000號後，約定在
      仁愛公園五頓街旁向其購買一級毒品海洛因。每包新台幣
      五百元」、「（問：你今日購買毒品後在何地施用？與何
      人施用？）我與己○○在購買毒品後就和己○○一起在仁
      愛公園內立即施用」、「（問：你所稱綽號『阿姨』之女
      子特徵為何？交通工具為何？）大約五十歲左右、身高約
      一百五十五公分至一百六十公分左右。他是乘坐一部綠色
      自小客車，並有乙名年約五、六十歲之男子所駕駛」、「
      （問：你所稱綽號『阿姨』之女子是否為警方所提供之口
      卡片乙○○之女子？）正確。就是他本人無誤（經口卡片
      指證）。如果看到本人亦認識」、「（問：共向乙○○購
      買過幾次海洛因？於何時？在何地？均如何聯絡？）共向
      乙○○購買過三、四次一級毒品海洛因。第一次在九十二
      年一月底，交易地點為埔里鎮仁愛公園。第二次在九十二
      年四月初，交易地點在埔里鎮阿波羅飯店前。第三次在九
      十二年四月十日左右，在埔里鎮阿波羅飯店前。最後一次
      就是在今天。電話除第一次是我打之外，其餘都是己○○
      所打。都是撥打行動電話0000-000000號」、「（問：你
      們每次購買一級毒品海洛因每包均為多少錢？）每包均為
      新台幣五百元」等語（見92年度偵字第1699號卷第28、29
      頁）。再者，證人己○○於九十二年四月十四日警詢時陳
      稱：「我現在承認有施打毒品。最後一次在本（十四）日
      大約十五時三十分許在埔里鎮仁愛公園旁土地公廟內與庚○○一起施打」、「（問：海洛因係向何人購買？價格為
      何？）本（十四）日大約也是十五時三十分左右在埔里鎮
      仁愛公園旁向一位綽號『阿姨』的女子以一小包新台幣五
      百元的價格購買的」、「（問：綽號『阿姨』之女子特徵
      如何？用何交通工具？）矮矮老老的，年籍資料我不知道
      ，她被人開一部豐田牌草綠色的轎車載來」、「（問：警
      方所提供給你指認的口卡片上之人乙○○是否就是賣你毒
      品之人？）沒錯」、「（問：你曾向乙○○購買過幾次毒
      品？）二、三次」、「（問：這幾次是何時、在何地買的
      ？）大約五、六天前都在埔里鎮仁愛公園前以一小包新台
      幣五百元的價格購買」等語（見92年度偵字第1699號卷第
      34、35頁）。本院衡諸證人庚○○、己○○於警詢時所證
      述之情節與被告上開警詢、偵查及原審之自白大致相符；
      且並無證據顯示證人庚○○、己○○於警詢所述之內容，
      有何受逼供刑求或其他不正之方法，應認係出於自由意志
      下所為之陳述，堪認證人庚○○、己○○於警詢時所為證
      述應屬真實，堪予採信，具有較可信或可信之情況，且為
      證明被告犯罪事實存否所必要，自堪採為被告不利之認定
      ，是證人庚○○於本院審理時改稱當時並不是向在庭的被
      告購買海洛因云云，顯係迴護被告之詞，洵不足採。另證
      人己○○於本院審理時因所在不明而傳拘無著，惟其於警
      詢時所為證述既具有可信之情況，且為證明被告犯罪事實
      存否所必要，已堪採為被告不利之認定，併此敘明。
  4.被告於九十二年四月二十四日為警查扣之白粉共六十三包，
    經送法務部調查局檢驗結果，確均含有海洛因成分（驗餘淨
    重合計二七點七五公克；空包裝合計重二三點九八公克），
    有該局九十二年五月二十二日調科壹字第九七○○○二○二
    二號鑑定通知書一紙在卷足憑（見92年度偵字第1699號卷第
    120頁）；復有扣案被告所有供犯賣海洛因所用之國際廠牌
    、摩托羅拉廠牌行動電話各一支（不含門號0000000
    000號、0000000000號ＳＩＭ卡二枚）及00
    00000000號ＳＩＭ卡一枚、塑膠杓子二支、大小空
    塑膠袋合計七百五十九個及販出海洛因所得現金九千五百元
    扣案可稽，堪認被告上開在警詢、偵查及原審關於此部分之
    自白核與事實相符。
  (二)有關被告販賣甲基安非他命部分：
  1.被告已在警詢、偵查及原審自白其係基於意圖販賣甲基安非
    他命之犯意而販入甲基安非他命乙情，核與下列所示證據相
    符。
  2.被告於九十二年四月二十四日經警查扣之結晶共十六包，經
    送法務部調查局檢驗結果，確均含有甲基安非他命成分（驗
    餘淨重合計二一點二二公克；空包裝重合計四點六六公克）
    ，有該局九十三年八月二十日調科壹字第○九三六二三九○
    二○○號檢驗通知書一紙在卷可按（見原審卷(一)第256頁）
    ，此外復有扣案上開大小空塑膠袋合計七百五十九個可資佐
    證，堪認被告上開在警詢、偵查及原審關於此部分之自白亦
    核與事實相符。
  (三)被告應係意圖販賣而販入海洛因及甲基安非他命：
  1.按販賣毒品行為，並不以販入之後復行賣出為要件，祇要以
    營利為目的，將毒品販入或賣出，有一於此，其犯罪即為完
    成（最高法院六十八年台上字第六○六號判例、九十年度台
    上字第七七八二號判決參照）。
  2.倘被告所持有之上開海洛因及甲基安非他命係供自己施用，
    而非用以販賣，何以被告於外出時需一次持有海洛因多達六
    十三包、甲基安非他命多達十六包，且均已分裝完畢；況且
    被告於九十二年四月二十四日經警採尿送請南投縣政府衛生
    局檢驗結果（代號九二○○七八號），並未檢出嗎啡或甲基
    安非他命反應，亦有尿液代號與真實姓名對照表與該局九十
    二年五月二日投衛局檢字第○九二○○○六九四六號尿液檢
    驗單一份附卷可查（見92年度偵字第1699號卷第53、109頁
    ），益見被告辯稱該等毒品均係自用云云，礙難採信。又衡
    諸被告上開海洛因及甲基安非他命之數量均甚多，價格亦非
    低，顯然不可能係在大量販入海洛因及甲基安非他命之後，
    始萌生販賣營利之意圖，應認被告係於購入海洛因及甲基安
    非他命之初，即有販賣營利之主觀犯意，始符情理。是被告
    自九十二年一月間某日起，至九十二年四月二十四日止，先
    後多次向綽號「阿如」之成年女子販入總數量不詳之海洛因
    ，及自九十二年一月間某日至九十二年四月二十四日間之某
    日，一次向綽號「阿如」之成年女子販入甲基安非他命共十
    六包（驗餘淨重共計二一點二二公克；空包裝重共計四點六
    六公克），顯非為自己施用所購入，而係為販入後伺機販出
    。
  3.此外，邇來政府查緝毒品之施用或販賣執法甚嚴，使海洛因
    、甲基安非他命等毒品均益趨量微價高，販賣者率有暴利可
    圖；又販賣毒品者，非可公然為之，亦無公定之價格，不論
    任何包裝，均可任意分裝增減分量，而每次買賣之價量，亦
    可能隨時依雙方間之關係深淺、資力、需求量及對行情之認
    知、來源是否充裕、查緝是否嚴緊，購買者被查獲時供述購
    買對象之可能性風險之評估等，因而異其標準，並機動調整
    ，非可一概而論，販賣之利得除經坦承犯行或價量俱臻明確
    外，委難察得實情，販賣之人從價差或量差中牟利方式雖異
    ，其意圖營利之非法販賣行為則一。被告固於警詢、偵查及
    原審審理中坦承販出甲基安非他命之犯行，惟本院遍閱全卷
    ，並無存有任何向被告購買甲基安非他命毒品者之姓名及年
    籍資料可供審究，尚無從僅據被告之自白而認定被告確有販
    出甲基安非他命之行為。然參酌我國對於販賣毒品之處罰嚴
    峻，苟無相當利潤可圖，被告豈有甘冒重典，而先後多次向
    綽號「阿如」之成年女子販入總數量不詳之海洛因，及自九
    十二年一月間某日至九十二年四月二十四日間之某日，一次
    向綽號「阿如」之成年女子販入甲基安非他命共十六包之理
    ，顯見被告確有營利之意圖甚明。
  (四)綜上所述，被告於原審自白販賣海洛因及甲基安非他命之犯
    行均核與事實相符，被告嗣於本院翻異前供否認犯罪，顯係
    飾卸之詞，難以採信。本件事證明確，被告犯行均堪認定，
    應予依法論科。
三、按海洛因、甲基安非他命分屬毒品危害防制條例第二條第二
    項第一款、第二款規定之第一級、第二級毒品，不得非法販
    賣。被告行為後，九十二年七月九日修正公布之毒品危害防
    制條例業於九十三年一月九日生效，被告前開販賣海洛因、
    甲基安非他命毒品之犯行，依修正前後毒品危害防制條例第
    四條第一項、第二項所規定販賣第一級、第二級毒品罪之法
    定刑，其刑度並無不同，自不生新、舊法比較何者有利於被
    告之問題，則被告自應適用修正後之毒品危害防制條例相關
    規定論罪。核被告所為，係犯毒品危害防制條例第四條第一
    項、第二項之販賣第一級、第二級毒品罪。被告先後多次向
    綽號「阿如」之成年女子販入總數量不詳之第一級毒品，並
    先後多次販出，所為販賣第一級毒品之行為，時間緊接，所
    犯罪名相同，顯係出於概括之犯意為之，就販賣第一級毒品
    部分，固有意圖販賣而販入與販出之別，仍均屬連續犯，應
    以一罪論，並加重其刑，惟因販賣第一級毒品罪之法定刑為
    死刑或無期徒刑，而死刑或無期徒刑，依法不得加重，故均
    不予加重，僅就罰金部分加重之。而被告自九十二年一月間
    某日至九十二年四月二十四日間之某日，僅一次向綽號「阿
    如」之成年女子販入第二級毒品甲基安非他命共十六包，應
    僅成立一販賣第二級毒品罪。被告所犯上開二罪，犯意各別
    、行為互殊，應分論併罰。再者，販賣第一級毒品罪之法定
    本刑為死刑或無期徒刑；販賣第二級毒品罪之法定本刑為無
    期徒刑或七年以上有期徒刑，被告雖有上開連續販賣第一級
    毒品及一次販賣第二級毒品之犯行，然其販賣時間非長、販
    出次數不多、查獲第一級、第二級毒品之驗餘淨重數量分別
    為二十七點七五公克、二一點二二公克，數量非鉅，所得亦
    非多，只因為求謀生一時失慮，致罹法定刑為死刑或無期徒
    刑之重典，對社會治安及國民健康之危害較小，倘處以死刑
    或無期徒刑，不免過苛，而法重情輕。是依被告犯罪情狀，
    相較於法定之重刑，在客觀上足以引起一般人之同情，情節
    尚堪憫恕，爰依刑法第五十九條之規定，各予酌量減輕其刑
    ，販賣第一級毒品部分並均先加後減之。而死刑減輕者為無
    期徒刑或為十五年以下十二年以上有期徒刑，無期徒刑減輕
    者為七年以上有期徒刑，各為刑法第六十四條第二項、第六
    十五條第二項定有明文。
四、原審經審理之結果，認被告販賣第一、二級毒品罪證明確，
    予以論罪科刑，固非無見，惟查：(一)檢察官移送原審併辦部
    分有關被告向綽號「黑仔」之不詳成年男子購入第一、二級
    毒品，及向綽號「阿益」之不詳成年男子購入第一級毒品部
    分（下稱併案部分），各與上開事實欄所認定之被告販賣第
    、二一級毒品事實部分（下稱本案部分），並無連續犯之裁
    判上一罪關係（理由於後說明），而原審竟認該併案部分與
    本案部分，有連續犯之裁判上一罪關係，併予審判，顯有未
    洽；(二)再者，原審於事實欄就被告販賣第一級毒品予甲○○
    、丙○○之價格，未予明確認定，竟先記載以每次或每包「
    二千元或三千元之價格」交易，隨而記載「每次交易價格以
    有利於乙○○之二千元計算」，亦有不當；(三)被告雖自白有
    以扣案之三個行動電話門號用以聯絡販賣毒品，然依上開事
    證，被告僅有以門號0000000000號與購毒者聯絡
    ，尚無證據顯示被告有以門號0000000000號及0
    000000000號與購毒者聯絡，則門號000000
    0000號及0000000000號ＳＩＭ卡二枚固為被
    告所有，然尚非供被告販賣第一、二級毒品所用之物，原審
    遽依毒品危害防制條例第十九條第一項規定宣告沒收，自有
    違誤；(四)又扣案包覆上開海洛因及甲基安非他命之空包裝袋
    ，有防止毒品裸露、逸出及潮濕之功用，並便於攜帶及販賣
    ，其係供販賣毒品所用之物，應依毒品危害防制條例第十九
    條第一項之規定宣告沒收，原審併依同條例第十八條第一項
    前段之規定，宣告沒收銷燬之，亦難稱妥適。被告提起上訴
    ，否認有上開販賣第一、二級毒品犯行，指摘原審判決不當
    ，雖無理由，惟原審判決既有上開可議之處，即屬無可維持
    ，應由本院撤銷改判。爰審酌被告為本件犯行時，尚無前科
    ，此有臺灣高等法院被告全國前案紀錄表、臺灣南投地方法
    院檢察署刑案資料查註紀錄表各一份附卷可憑，非素行敗壞
    之人；且其販出毒品海洛因所得利益非多，而查獲之海洛因
    與甲基安非他命之驗餘淨重數量分別為二七點七五公克、二
    一點二二公克，亦非甚鉅；然被告曾於原審就本案及後述併
    案犯行認罪，原審乃斟酌其已知坦承犯行之犯後態度，予以
    輕判，而被告竟於獲取原審輕判後，仍提起上訴，並於本院
    翻異前供完全否認販賣毒品之犯行，顯無誠心悔悟之意，亦
    有耗費法院調查資源之情事，故本院雖認併案部分與本案檢
    察官原起訴部分無裁判上一罪關係，予以退回（理由容後說
    明），仍認本案不應量處較原審所量處為輕之刑度，以資儆
    懲，故分別量處被告如主文第二項所示之刑，並定其應執行
    之刑如主文第二項所示，以資儆懲。
五、上開扣案之海洛因六十三包（驗餘淨重合計二七點七五公克
    ）及甲基安非他命十六包（驗餘淨重合計二一點二二公克）
    ，分屬第一、二級毒品，均應依毒品危害防制條例第十八條
    第一項前段之規定，沒收銷燬之；再者，扣案包覆上開海洛
    因之空包裝袋六十三個（合計重二三點九八公克）及包覆上
    開甲基安非他命之空包裝袋十六個（合計重四點六六公克）
    ，有防止毒品裸露、逸出及潮濕之功用，並便於攜帶以販賣
    ，其係被告所有供販賣毒品所用之物，至為顯然；且被告所
    有供販賣海洛因所使用之國際廠牌、摩托羅拉廠牌行動電話
    各一支、門號0000000000號ＳＩＭ卡一枚、塑膠
    杓子二支、大小空塑膠袋七百五十九個，均為被告所有供販
    賣第一級毒品所用之物，已於前認定，均應依毒品危害防制
    條例第十九條第一項規定沒收之。再扣案現金五萬五千二百
    元中之九千五百元係被告販賣第一級毒品所得，亦應依同條
    例第十九條第一項規定沒收之。扣案大小空塑膠袋合計七百
    五十九個，亦為被告所有供販賣第二級毒品所用之物，同應
    依同條例第十九條第一項規定沒收之。另為警同時查扣之戶
    名謝芳琦（帳號00000000000000000號）
    郵局存簿儲金簿一本、其餘現金四萬五千七百元及黃金戒子
    六只，業據被告於原審及本院審理時堅決否認係供其販賣第
    一級、第二級毒品所用或所得之物，此外復無其他證據足資
    證明上開所示之物係供被告販賣第一級、第二級毒品所用或
    所得之物，且門號0000000000號、000000
    0000號ＳＩＭ卡二枚，亦非供被告販賣第一級、第二級
    毒品所用或所得之物，前亦敘明，自均不得併予宣告沒收。
六、臺灣南投地方法院檢察官移送原審併案審理（九十二年偵字
    第三○八九號、九十三年偵字第八二九號）意旨另以：被告
    復於九十二年八月間向綽號「黑仔」之不詳成年男子購入海
    洛因及甲基安非他命，即非法持有之，而於九十二年八月十
    二日十八時許，為警據報前往南投縣埔里鎮○○路六一號「
    西寧象棋社」臨檢，查獲被告持有海洛因十小包（驗餘淨重
    合計九點二七公克，包裝袋合計重三點七四公克），再經被
    告帶同警方至其所駕駛之車牌號碼Ｂ三—二九九○號自用小
    客車內查獲甲基安非他命四小包（驗餘淨重合計八點六公克
    ；空包裝合計重一點四公克）、供販賣海洛因與販入安非他
    命所使用之一號塑膠分裝袋一百只、零號塑膠分裝袋十只、
    小袋塑膠分裝袋二十只；又於九十三年一月二十五日晚間二
    十二時許，在埔里鎮○○路向一名綽號「阿益」之不詳成年
    男子購入海洛因，即非法持有之，而於九十三年一月二十六
    日十五時五分許，駕駛車牌號碼Ｂ三—二九九○號自小客車
    行經南投縣埔里鎮○○路五二號前，因形跡可疑遭警盤查，
    詎被告竟加速逃逸，並將塊狀海洛因二包（驗餘淨重合計三
    七點四五公克，空包裝合計重一點八四公克）拋出車外，為
    警循線查獲並扣得上開海洛因二包，因認被告此部分犯行亦
    涉犯毒品危害防制條例第四條第一項、第二項之販賣第一、
    二級毒品罪云云。然查：被告本案販賣第一級毒品之犯罪期
    間為九十二年一月間某日起至九十二年四月二十二日十四時
    許止，販賣第二級毒品之犯罪日期為九十二年一月間至同年
    四月二十四日下午四時二十分許第一次為警查獲間之某日，
    併案之犯罪期間則自九十二年八月間起，兩案相隔約有四個
    之久，時間並非緊接。且被告因本案犯行於九十二年四月二
    十四日為警查獲後，即於九十二年四月二十五日起執行羈押
    至九十二年五月三十日始經具保停止羈押，此有臺灣高等法
    院被告前案紀錄表一份附卷可參（見本院卷第25頁），被告
    於受羈押期間，其本人已無繼續販賣毒品之可能性，嗣後具
    保在外，縱再為併案部分之犯行，應係另行起意，併案部分
    與本案應無連續犯之裁判上一罪關係，自非本案起訴效力之
    所及。是上開併案意旨本院無從併予審理，應予退回移送併
    辦單位另為適法之處理，附此敘明。
據上論斷，應依刑事訴訟法第三百六十九條第一項前段、第三百
六十四條、第二百九十九條第一項前段，毒品危害防制條例第四
條第一項、第二項、第十八條第一項前段、第十九條第一項，刑
法第二條第一項前段、第十一條前段、第五十六條、第五十九條
、第五十一條第五款，判決如主文。
本案經檢察官戊○○到庭執行職務。
中    華    民    國    95    年    5    月    18     日
            刑事第七庭  審判長法  官  林  榮  龍
                              法  官  江  錫  麟
                              法  官  許  秀  芬
上列正本證明與原本無異。
如不服本判決應於收受送達後十日內向本院提出上訴書狀，其未
敘述上訴之理由者並得於提起上訴後十日內向本院補提理由書（
均須按他造當事人之人數附繕本）。
                              書記官    瑞  芳
中    華    民    國    95    年    5    月    19     日
附錄論罪科刑法條：
毒品危害防制條例第四條第一項、第二項：
製造、運輸、販賣第一級毒品者，處死刑或無期徒刑；處無期徒
刑者，得併科新臺幣一千萬元以下罰金。
製造、運輸、販賣第二級毒品者，處無期徒刑或七年以上有期徒
刑得併科新臺幣七百萬元以下罰金。
                                                      Ａ


司法院資訊處製作；財團法人民間司法改革基金會備份。
